【裁判字號】    97,易,949
【裁判日期】    980825
【裁判案由】    竊盜等
【裁判全文】
臺灣屏東地方法院刑事判決               97年度易字第949號
公  訴  人  臺灣屏東地方法院檢察署檢察官
被      告  甲○○
上列被告因贓物等案件，經檢察官提起公訴（96年度偵字第7177
、7178號，97年度偵字第1549號），本院判決如下：
    主  文
甲○○犯如附表所示之罪，各處如附表所示之刑。應執行有期徒
刑壹年，如易科罰金以新臺幣壹仟元折算壹日。
甲○○其餘被訴部分無罪。
    事  實
一、甲○○為址設屏東縣麟洛鄉○○路20之1 號「大發資源回收
    場」負責人，其明知丑○○、寅○○於附表編號1 所示時間
    ，所持前來變賣該編號所示之物，均屬來路不明之贓物（係
    丑○○以該編號所示情節竊得之物，由寅○○陪同前往變賣
    ，至丑○○所犯竊盜部分業經另案審結），竟基於收受贓物
    之犯意，將該等物品予以收執，待甲○○欲行洽談收購價額
    之際，為警到場查贓而當場查獲丑○○，後經檢察官循線偵
    辦，始悉前情。
二、甲○○明知乙○○於附表編號2-9 所示時間，所持前來「大
    發資源回收場」變賣各該編號所示之物，均屬來路不明之贓
    物（係乙○○自各該編號所示原所有人處竊得之物，至乙○
    ○所犯竊盜部分業經本院審結），竟基於故買贓物之犯意，
    分別以附表所示之對價將該等物品購入。嗣乙○○因竊盜案
    件遭到查獲並供出上開銷贓情節，始經檢察官循線查悉前情
    。
三、案經臺灣屏東地方法院檢察署檢察官自動檢舉後偵查起訴。
    理  由
甲、有罪部分
壹、證據之證據能力
一、被告以外之人於偵查中向檢察官所為陳述，依刑事訴訟法第
    159 條之1 第2 項明文規定原則上得為證據。本件證人丑○
    ○、寅○○、乙○○於偵查中所為陳述，係於檢察官面前具
    結作證，被告甲○○復未抗辯該審判外陳述有何顯不可信之
    情況，並僅就寅○○、乙○○請求行使詰問權，依前開法條
    規定，自均有證據能力。
二、按被告以外之人於審判外之陳述，雖不符刑事訴訟法第159
    條之1 至之4 等規定，惟經當事人於審判程序同意作為證據
    ，法院審酌該言詞陳述或書面陳述作成時之情況，認為適當
    者，亦得為證據；又當事人、代理人或辯護人於法院調查證
    據時，知有刑事訴訟法第159 條第1 項不得為證據之情形，
    而未於言詞辯論終結前聲明異議者，視為有前項之同意；刑
    事訴訟法第159 條之5 定有明文。本件當事人對證人丑○○
    、寅○○、卯○○、乙○○於警詢時所為之陳述，未於言詞
    辯論終結前聲明異議，本院審酌上開證據作成時，並無不當
    取供或非法取得之情形，認以之作為本案證據亦屬適當，故
    依法均具有證據能力。
貳、實體方面
一、訊據被告甲○○固坦認丑○○、寅○○、乙○○均曾至「大
    發資源回收場」持物變賣，惟矢口否認有何犯行，並辯稱：
    丑○○、寅○○拿農田水利會器材要來賣時，即遭警方當場
    查獲，伊根本沒有收買，何來犯罪可言，況伊為生意人，只
    是單純做資源回收變賣工作，無法額外追查，故不會過問來
    客，變賣者也不可能表明所賣之物來源非法，如此一來伊豈
    知來者所持係屬贓物；另乙○○只拿過廢鐵來賣，並無本件
    涉案之電瓶，故其所稱銷贓電瓶等情根本與伊無關云云。
二、經查：
（一）關於事實欄一所示丑○○、寅○○銷贓農田水利會器材部
      分：
    1.上揭丑○○竊得如附表編號1 所示農田水利會器材後，邀
      寅○○相偕前往被告甲○○經營之「大發資源回收場」欲
      行變賣乙節，業據證人丑○○於偵查中、證人寅○○於偵
      查及本院審理中均證述明確（見偵卷第7177號第99、158
      頁，本院卷第273 頁反面），並有證人即農田水利會長治
      工作站技工卯○○證述失竊情節可資佐證（附於偵卷第71
      77號第111 頁），而證人丑○○因竊取該等物品被訴案件
      亦經判刑確定，有本院96年度易字第646 號判決書、證人
      丑○○前案紀錄表等件在卷可參（見本院卷第264 、209
      頁），自堪認前開證人丑○○、寅○○共同持往變賣之物
      ，確係贓物無疑。
    2.證人寅○○於本院審理時詳予證稱當時變賣情節略以：丑
      ○○偷到東西後，找伊一起去大發資源回收場變賣，當時
      甲○○沒有任何詢問，就叫伊先將東西搬進回收場內，原
      本接著要進行計價等事，不料遭逢員警查贓，故未及變賣
      得款，此時因伊尚在回收場內，故得依甲○○指引從後門
      逃逸，丑○○則因人待在外面等候，所以被警方查獲等語
      （見本院卷第273 頁反面），核與被告甲○○自承：丑○
      ○、寅○○持物前來變賣，當時一個人在外面，一個人在
      店內，警察來的時候，外面的丑○○直接被逮住，店內的
      寅○○從後門逃掉等語相符一致（見偵卷第7177號第118
      頁），自堪認證人寅○○所述情節屬實。則觀證人丑○○
      、寅○○與被告甲○○間之買賣雖未成交，惟證人丑○○
      、寅○○乃基於變賣之意思而將該等贓物交付，被告甲○
      ○並予收執、置之回收場內部，且旋將進行計價等事，顯
      然被告甲○○有意從事交易、業已明示允予購買入己，故
      其收執證人丑○○、寅○○所為交付，當有移置自己管領
      監督之收受意思甚明，且證人寅○○復依指示將贓物放進
      回收場內，堪認被告甲○○確已取得實際管領支配地位無
      訛。
    3.至被告甲○○辯稱：伊單純做生意，無法額外追查，故不
      會過問來客，伊只能聽信對方所言，豈知持來變賣者所交
      易之物係贓物云云。然被告甲○○自承其經營「大發資源
      回收場」期間，時有員警前來查贓（見警卷第10051 號第
      10頁），被告甲○○更曾因涉嫌贓物案件，屢遭偵查、起
      訴（臺灣高等法院高雄分院94年度上易字第767 號、臺灣
      屏東地方法院檢察署檢察官96年度偵字第2873號），有其
      前案紀錄表、刑案資料查註紀錄表各1 份可考，是被告甲
      ○○迭受司法單位值勤查贓與經歷刑案偵審程序，自對回
      收物品交易極易成為銷贓管道知之甚詳，衡情為求免於一
      再涉案，理應謹慎小心，縱使無從求證變賣物真確來源，
      至少應對變賣者身分、持物緣由仔細探問，遑論證人丑○
      ○、寅○○持來變賣之物係水利設備，顯屬一般人不會擁
      有之物品，無疑更應警覺其等來源有異，然被告甲○○竟
      毫無任何詢問、不曾探究物品來源，遽加以收執，並將進
      行計價等買賣程序，自堪認證人丑○○、寅○○共同交付
      如附表編號1 所示之物時，被告甲○○確有收受贓物之主
      觀上認識，其前開辯解則屬卸責矯飾之詞，不足採信。
    4.綜上，被告甲○○收受如附表編號1 所示贓物之犯行，罪
      證明確，應依法論科。
（二）關於事實欄二所示乙○○銷贓電瓶部分：
    1.上揭乙○○竊得如附表編號2-9 所示電瓶後，持往被告甲
      ○○經營之「大發資源回收場」變賣得款乙節，業據證人
      乙○○迭於警詢、偵訊及本院審理中供述明確（見警卷第
      50495 號第3-10頁，偵卷第7177號第55-56 、91-92 、15
      8 頁，本院卷第272-273 頁），其所涉竊盜犯行並經判刑
      確定，有本院民國97年12月12日97年度易字第949 號判決
      書、證人乙○○前案紀錄表各1 份在卷可參（見本院卷第
      82 、227頁），是證人乙○○持往變賣與被告甲○○之電
      瓶俱屬贓物，自堪認定。而證人乙○○雖係本件共同被告
      ，惟其被訴竊盜案件，核與被告甲○○被訴贓物案件，並
      無何等利害關係，且證人乙○○對己竊盜如附表編號2-9
      所示電瓶之犯行始終自白不諱，其罪之認定本不因有無供
      出銷贓管道、被告甲○○所涉贓物犯行獲判有罪與否，而
      有任何之改變，是若非證人乙○○確將竊得電瓶銷贓與被
      告甲○○，殊無必要特地編纂該情，蓋此舉不僅對己毫無
      助益，反增添罹於偽證罪責之危險；何況被告甲○○另承
      ：因從事資源回收生意而認識乙○○，彼此毫無仇隙等語
      （見警卷第50495 號第19頁、偵卷第7177號第85頁、本院
      卷第273 頁），益徵證人乙○○並無設詞誣陷之動機。綜
      上，應認證人乙○○前開證述足可採信，被告甲○○確有
      收購如附表編號2-9 所示贓物無疑。
    2.至被告甲○○辯稱：伊僅跟乙○○買過廢鐵，並無收購本
      件涉案之電瓶；至於「大發資源回收場」登記簿中，乙○
      ○前來變賣「電瓶」之紀錄遭到塗抹、改成「廢鐵」，實
      因乙○○當時併持電瓶、廢鐵來賣，不過伊開出之收購價
      格，乙○○對於電瓶部分不甚滿意，故決定不予變賣，伊
      才會將業已登簿之內容修改，即塗掉「電瓶」、僅留下「
      廢鐵」云云（見偵卷第7177號第85頁），惟觀諸卷附「大
      發資源回收場」登記簿，可見其餘併持電瓶、廢鐵前來變
      賣者，被告甲○○之習慣乃就不同品項，使「電瓶」、「
      廢鐵」各作一欄分別登簿（見警卷第10051 號第23頁大發
      資源回收場登記簿所示），卻唯獨證人乙○○變賣部分，
      被告甲○○係將「電瓶、廢鐵」同擠一欄予以書寫（見警
      卷第10051 號第22頁大發資源回收場登記簿所示），果若
      被告甲○○所辯「乙○○係併持電瓶、廢鐵前來變賣」等
      節屬實，豈有登簿方式無端異於他人之理？再者，被告甲
      ○○既稱：乙○○不滿意電瓶部分之收購價格，故決定不
      予變賣云云，可見其所辯情節，乃「乙○○持電瓶前來變
      賣，甲○○與之洽談收購價格，惟雙方意見不一故未能成
      交」，果若事實如此，則被告甲○○豈有在買賣雙方尚未
      決定是否交易前，即率然完成登簿？此舉不僅違反常理，
      亦徒增事後塗抹刪改之勞煩，益徵被告甲○○之辯詞亟難
      採信。據此，被告甲○○前開辯解既與自己習慣相違，登
      簿情形又悖於常理，應認其試圖掩飾證人乙○○前來變賣
      如附表編號2-9 所示電瓶之事實，始臨訟塗改前開「大發
      資源回收場」登記簿之記載內容。
    3.綜上，被告甲○○事後塗改「大發資源回收場」登記簿記
      載內容、極力掩飾證人乙○○前來變賣電瓶之事實，顯然
      被告甲○○收購當時，主觀上確係認知該等電瓶俱屬贓物
      、收購行為與法不容，始於本件偵審程序中就此設詞推諉
      、試圖狡辯。從而，被告甲○○故買如附表編號2-9 所示
      贓物之犯行，罪證亦臻明確，應依法論科。
三、核被告甲○○所為，關於事實欄一所示部分，係犯刑法349
    條第1 項之收受贓物罪，關於事實欄二所示部分，均係犯刑
    法第349 條第2 項之故買贓物罪。其所為1 次收受贓物、8
    次故買贓物，犯意各別、行為互殊，應分論併罰。至起訴書
    未載明本件訴追罪數，惟經公訴人當庭確認訴追範圍如附表
    所示（見本院卷第132 頁反面、第150 頁反面），本院自僅
    就此部分予以審判，特此敘明。另公訴意旨認證人丑○○、
    寅○○至「大發資源回收場」變賣附表編號1 所示之物，此
    部分被告甲○○所涉係故買贓物罪嫌等語，惟證人丑○○、
    寅○○與被告甲○○乃同認：當時只有把東西放進回收場、
    還沒談好買賣條件，就被員警查獲等情（見偵卷第7177號第
    99、118 、158 頁，本院卷第273 頁反面），業詳前述，顯
    見渠等之交易並未完成，自難認被告甲○○此部分所為該當
    於故買贓物犯行，然公訴意旨訴追內容中，既有「被告甲○
    ○基於置己持有意思、收執該等物品移入管領支配範圍」之
    收受贓物事實，復與本院認定結果同一，且經本院於審判程
    序踐行權利告知，使被告甲○○得就收受贓物犯行一併答辯
    （見本院卷第271 頁反面），故此部分犯行自應予審理，並
    依法變更起訴法條。
四、爰審酌被告甲○○前因多次涉嫌贓物案件，迭受刑事偵審程
    序，業如前述，竟猶不知謹慎行止，率為收受、故買贓物，
    其無視法治，顯應嚴加責難；再被告甲○○為圖己利，罔顧
    贓物犯罪具有隱匿或助長竊案之危害性，詎為本件多起贓物
    犯行，犯罪結果影響匪淺；另被告甲○○於本件偵審程序中
    始終否認犯行，未見絲毫悔意，犯後態度惡劣等一切情狀，
    各量處如主文所示之刑，並定其應執行刑，另依司法院釋字
    第662 號解釋意旨諭知易科罰金之折算標準，以示懲儆。
乙、無罪部分
一、公訴意旨略以：被告甲○○於96年12月間至97年1 月間之某
    日，明知某真實姓名年籍不詳之成年人持往「大發資源回收
    場」變賣之裸銅線1 批（約4.65公斤），為來路不明之贓物
    （係該成年人於不詳時地所竊之臺灣電力股份有限公司[ 下
    稱臺電] 電纜線），竟基於故買贓物之犯意，以每公斤新臺
    幣（下同）170 至180 元之對價將該等物品購入。因認被告
    甲○○涉有刑法第349 條第2 項之故買贓物罪嫌（起訴書未
    載明訴追範圍，經公訴人當庭確認）。
二、按犯罪事實應依證據認定之，無證據不得認定其犯罪事實，
    又不能證明被告犯罪者，應諭知無罪之判決，刑事訴訟法第
    154 條第2 項、第301 條第1 項分別定有明文。又刑事訴訟
    法第161 條第1 項明定檢察官就被告犯罪事實，應負舉證責
    任，並指出證明之方法。因此，檢察官對於起訴之犯罪事實
    ，應負提出證據及說服之實質舉證責任。倘其所提出之證據
    ，不足為被告有罪之積極證明，或其闡明之證明方法，無從
    說服法官以形成被告有罪之心證，基於無罪推定原則，自應
    為被告無罪判決之諭知。
三、訊據被告甲○○堅決否認有上開犯行，並辯稱：伊不知該批
    裸銅線係贓物等語。公訴人認被告甲○○涉有前開罪嫌，無
    非以證人壬○○指證涉案裸銅線確係臺電電纜線等語為其主
    要論據。惟按刑法第349 條第2 項所定故買贓物罪之成立，
    必以行為人所故買之物確係贓物，始足當之。查涉案裸銅線
    乃臺電之電纜線，固有證人即臺電技術專員壬○○於偵查中
    指證明確（見警卷第10051 號第32頁、偵卷第1549號第18頁
    ），然市面上流通之臺電電纜線，可能來源有臺電售出之電
    纜線廢料品、製造臺電電纜線廠商之電纜線廢料品、臺電承
    包商之電纜線廢料品等諸多原因，業經臺電98年6 月5 日電
    業字第09804002011 號函覆內容綦詳（見本院卷第183 頁）
    ，可見臺電電纜線並非不融通物，市面上仍有可能基於前開
    各式原因，致生臺電電纜線流通交易，故公訴人既未提出任
    何事證，以證明涉案裸銅線確係基於盜取或其他財產犯罪得
    來，自無法排除源自臺電或其製造商、承包商賣出廢料，進
    而流通至「大發資源回收場」之可能。據此，被告甲○○雖
    向不詳人士收購來源不明之裸銅線1 批，惟此是否確屬贓物
    ？顯有合理之可疑，自難遽認被告甲○○涉有故買贓物之罪
    嫌。
四、綜合上述，公訴人所為舉證既有如上所述瑕疵，尚無法使本
    院確信被告甲○○之故買贓物犯行，此外復查無其他積極事
    證，足認其確有前開公訴意旨所指罪嫌，故此部分起訴事實
    當屬無法證明，揆諸前揭說明，自應為無罪之諭知。
據上論斷，應依刑事訴訟法第299 條第1 項前段、第300 條、第
301 條第1 項，刑法第349 條第1 項、第2 項、第51條第5 款、
第41條第1 項前段，司法院釋字第662 號，刑法施行法第1 條之
1 第1 項、第2 項前段，判決如主文。
本案經檢察官陳啟能到庭執行職務
中    華    民    國    98    年    8     月    25    日
                  刑事第四庭  審判長法  官  莊鎮遠
                                    法  官  王以齊
                                    法  官  江振源
以上正本證明與原本無異
如不服本判決，應於判決送達後10日內向本院提出上訴書狀（應
附繕本），其未敘述上訴理由者，應於上訴期間屆滿後20日內補
提理由書狀於本院，上訴於臺灣高等法院高雄分院。
中    華    民    國    98    年    8     月    26    日
                                    書記官  潘豐益
附錄本判決論罪科刑法條：
刑法第349條
收受贓物者，處三年以下有期徒刑、拘役或五百元以下罰金。
搬運、寄藏、故買贓物或為牙保者，處五年以下有期徒刑、拘役
或科或併科一千元以下罰金。
因贓物變得之財物，以贓物論。
附表：
┌─┬───────┬─────┬─────┬───┬─────┐
│編│犯罪時間、地點│收購贓物  │銷贓情形  │贓物原│論罪科刑  │
│號│              │          │          │所有人│          │
├─┼───────┼─────┼─────┼───┼─────┤
│1 │96年6 月15日11│抽水用之白│丑○○於96│農田水│甲○○收受│
│  │時50分許，屏東│鐵製電表外│年6 月15日│利會  │贓物，處有│
│  │縣麟洛鄉○○路│殼、白鐵製│，在屏東縣│      │期徒刑月│
│  │20之1 號「大發│抽水泵浦外│長治鄉農田│      │，如易科罰│
│  │資源回收場」  │殼、白鐵製│水利會長治│      │金以新臺幣│
│  │              │水質測量器│工作站竊得│      │壹仟元折算│
│  │              │各1 個    │該等器具後│      │壹日。    │
│  │              │          │，再與鍾志│      │          │
│  │              │          │明相偕持往│      │          │
│  │              │          │銷贓，惟吳│      │          │
│  │              │          │美人收執後│      │          │
│  │              │          │尚未計價，│      │          │
│  │              │          │即遇警查贓│      │          │
│  │              │          │破獲。    │      │          │
├─┼───────┼─────┼─────┼───┼─────┤
│2 │96年7 月16日10│車牌號碼6K│乙○○行竊│子○○│甲○○故買│
│  │時許乙○○行竊│-4595 號自│取得電瓶後│      │贓物，處有│
│  │後之某時，屏東│小貨車之電│，以1個約 │      │期徒刑月│
│  │縣麟洛鄉○○路│瓶1 個    │300 至400 │      │，如易科罰│
│  │20之1 號「大發│          │元之單價銷│      │金以新臺幣│
│  │資源回收場」  │          │贓。      │      │壹仟元折算│
│  │              │          │          │      │壹日。    │
├─┼───────┼─────┼─────┼───┼─────┤
│3 │96年8 月間某日│併裝車之電│乙○○行竊│癸○○│甲○○故買│
│  │14時許乙○○行│瓶1 個    │取得電瓶後│      │贓物，處有│
│  │竊後之某時，屏│          │，以1個約 │      │期徒刑月│
│  │東縣麟洛鄉中山│          │300 至400 │      │，如易科罰│
│  │路20 之1號「大│          │元之單價銷│      │金以新臺幣│
│  │發資源回收場」│          │贓。      │      │壹仟元折算│
│  │              │          │          │      │壹日。    │
├─┼───────┼─────┼─────┼───┼─────┤
│4 │96年8 月初某日│無牌自小貨│乙○○行竊│己○○│甲○○故買│
│  │13時許乙○○行│車之電瓶1 │取得電瓶後│      │贓物，處有│
│  │竊後之某時，屏│個（型號較│，以1個約 │      │期徒刑貳月│
│  │東縣麟洛鄉中山│其他編號所│150 元之單│      │，如易科罰│
│  │路20 之1號「大│示電瓶為小│價銷贓。  │      │金以新臺幣│
│  │發資源回收場」│）        │          │      │壹仟元折算│
│  │              │          │          │      │壹日。    │
├─┼───────┼─────┼─────┼───┼─────┤
│5 │96年8 月初某日│併裝車之電│乙○○行竊│辛○○│甲○○故買│
│  │16時許乙○○行│瓶1 個    │取得電瓶後│      │贓物，處有│
│  │竊後之某時，屏│          │，以1個約 │      │期徒刑月│
│  │東縣麟洛鄉中山│          │300 至400 │      │，如易科罰│
│  │路20 之1號「大│          │元之單價銷│      │金以新臺幣│
│  │發資源回收場」│          │贓。      │      │壹仟元折算│
│  │              │          │          │      │壹日。    │
├─┼───────┼─────┼─────┼───┼─────┤
│6 │96年8 月下旬某│車牌號碼D4│乙○○行竊│戊○○│甲○○故買│
│  │日13時許乙○○│-4858 號自│取得電瓶後│      │贓物，處有│
│  │行竊後之某時，│小貨車之電│，以1個約 │      │期徒刑月│
│  │屏東縣麟洛鄉中│瓶1 個    │300 至400 │      │，如易科罰│
│  │山路20之1 號「│          │元之單價銷│      │金以新臺幣│
│  │大發資源回收場│          │贓。      │      │壹仟元折算│
│  │」            │          │          │      │壹日。    │
├─┼───────┼─────┼─────┼───┼─────┤
│7 │96年8 、9 月間│電瓶2 個  │乙○○行竊│丁○○│甲○○故買│
│  │某日9 時許游石│          │取得電瓶後│      │贓物，處有│
│  │羽行竊後之某時│          │，以1個約 │      │期徒刑月│
│  │，屏東縣麟洛鄉│          │300 至400 │      │，如易科罰│
│  │中山路20之1 號│          │元之單價銷│      │金以新臺幣│
│  │「大發資源回收│          │贓。      │      │壹仟元折算│
│  │場」          │          │          │      │壹日。    │
├─┼───────┼─────┼─────┼───┼─────┤
│8 │96年9 月初某日│車牌號碼9M│乙○○行竊│丙○○│甲○○故買│
│  │15時許乙○○行│-7822 號自│取得電瓶後│      │贓物，處有│
│  │竊後之某時，屏│小貨車之電│，以1個約 │      │期徒刑月│
│  │東縣麟洛鄉中山│瓶1 個    │300 至400 │      │，如易科罰│
│  │路20 之1號「大│          │元之單價銷│      │金以新臺幣│
│  │發資源回收場」│          │贓。      │      │壹仟元折算│
│  │              │          │          │      │壹日。    │
├─┼───────┼─────┼─────┼───┼─────┤
│9 │96年8 、9 月間│車牌號碼WD│乙○○行竊│庚○○│甲○○故買│
│  │某日12時許游石│-1661 號自│取得電瓶後│      │贓物，處有│
│  │羽行竊後之某時│小貨車之電│，以1個約 │      │期徒刑月│
│  │，屏東縣麟洛鄉│瓶1 個    │300 至400 │      │，如易科罰│
│  │中山路20之1 號│          │元之單價銷│      │金以新臺幣│
│  │「大發資源回收│          │贓。      │      │壹仟元折算│
│  │場」          │          │          │      │壹日。    │
└─┴───────┴─────┴─────┴───┴─────┘


司法院資訊處製作；財團法人民間司法改革基金會備份。
